臺灣板橋地方法院刑事判決　　　　　　 100年度訴字第2578號
公　訴　人　臺灣板橋地方法院檢察署檢察官
被　　　告　陳進中
上列被告因違反毒品危害防制條例案件，經檢察官提起公訴（10
0 年度毒偵字第6757號），被告於準備程序進行中就被訴事實為
有罪之陳述，經本院合議庭裁定由受命法官獨任進行簡式審判程
序，並判決如下：
    主      文
陳進中施用第一級毒品，累犯，處有期徒刑壹年貳月，扣案之第
一級毒品海洛因玖包（驗前淨重貳點陸玖公克，驗餘淨重貳點陸
陸公克）、海洛因殘渣袋壹個內殘留之第一級毒品海洛因（量微
無法秤重）、第二級毒品甲基安非他命肆包（其中包，驗前淨
重貳拾柒點柒捌零公克，驗餘淨重貳拾柒點陸捌壹玖公克，另
壹包驗前淨重零點貳零零公克，驗餘淨重零點壹柒玖陸公克）
，均沒收銷燬之，扣案之海洛因包裝袋拾個、甲基安非他命包裝
袋肆個、電子磅秤壹臺、分裝袋拾壹個、分裝勺貳支、吸食器
壹組及玻璃球壹顆，均沒收之。
    事      實
一、陳進中前於民國89年間，因施用毒品案件，經依本院裁定施
    以觀察、勒戒後，認無繼續施用毒品之傾向，於89年4 月14
    日釋放出所。又其於82年間，因違反肅清煙毒條例案件，經
    臺灣臺北地方法院以82年度訴字第2216號判處應執行有期徒
    刑3 年10月確定；又於83年間，因違反肅清煙毒條例案件，
    經本院以84年度訴字第488 號判處應執行有期徒刑4 年確定
    。上開2 案接續執行，於86年12月29日縮短刑期假釋出監。
    復於前開觀察、勒戒執行完畢釋放後5 年內，因施用毒品案
    件，經本院以91年度訴字第857 號判處有期徒刑9 月、5 月
    ，應執行有期徒刑1 年確定。另因偽造文書案件，經本院以
    91年度板簡字第1123號判處有期徒刑3 月確定。上開2 案嗣
    經裁定定其應執行刑為有期徒刑1 年3 月確定。前開假釋亦
    經撤銷，入監執行殘刑4 年1 月又5 日，並與上開經合併定
    其應執行刑為有期徒刑1 年3 月確定部分接續執行，於96年
    2 月15日縮短刑期假釋出監並付保護管束，嗣於96年7 月17
    日保護管束期滿未經撤銷，其未執行之刑，以已執行論。詎
    猶不知悔改，復基於施用第一、二級毒品之犯意，於100 年
    7 月11日下午6 時許，在其址設新北市○○區○○街142 巷
    1 號住處內，以將海洛因及甲基安非他命混合後，置入玻璃
    球內燒烤後吸食其煙霧之方式，同時施用第一級毒品海洛因
    及第二級毒品甲基安非他命1 次。嗣於同日晚間8 時40分許
    ，在新北市○○區○○路1 段389 號為警查獲，並扣得其所
    有供其於上開時、地施用第一、二級毒品所餘之海洛因9 包
    （驗前淨重2.69公克，驗餘淨重2.66公克）、甲基安非他命
    4 包（其中3 包驗前淨重27.7380 公克，驗餘淨重27.6819
    公克，另1 包驗前淨重0.2030公克，驗餘淨重0.1796公克）
    、海洛因殘渣袋1 個、電子磅秤1 臺、分裝袋31個、分裝杓
    2 支、吸食器1 組及玻璃球1 顆等物。經其同意採尿送驗結
    果，呈鴉片類（可待因、嗎啡）及安非他命類（安非他命、
    甲基安非他命）陽性反應，始悉上情。
二、案經新北市政府警察局土城分局移請臺灣板橋地方法院檢察
    署檢察官偵查起訴。
    理      由
一、按除簡式審判程序、簡易程序及刑事訴訟法第376 條第1 款
    、第2 款所列之罪之案件外，第一審應行合議審判；除被告
    所犯為死刑、無期徒刑、最輕本刑為3 年以上有期徒刑之罪
    或高等法院管轄第一審案件者外，於第一次審判期日前之準
    備程序進行中，被告先就被訴事實為有罪之陳述時，審判長
    得告知被告簡式審判程序之旨，並聽取當事人、代理人、辯
    護人及輔佐人之意見後，裁定進行簡式審判程序，同法第28
    4 條之1 、第273 條之1 第1 項分別定有明文。查被告陳進
    中所犯係死刑、無期徒刑、最輕本刑為3 年以上有期徒刑以
    外之罪，亦非高等法院管轄第一審案件。其於準備程序進行
    中，就被訴事實為有罪之陳述，經告知簡式審判程序之旨，
    並聽取公訴人及被告之意見後，業經本院合議庭依上開規定
    裁定由受命法官獨任進行簡式審判程序，合先敘明。
二、次按施用第一、二級毒品為犯罪行為，毒品危害防制條例第
    10條定有處罰明文。故施用第一、二級毒品者，依前揭規定
    本應科以刑罰。惟基於刑事政策，對合於一定條件之施用者
    ，則依同條例第20條、第23條之規定，施以觀察、勒戒及強
    制戒治之保安處分。又毒品危害防制條例於92年7 月9 日修
    正公布，自93年1 月9 日施行，其中第20條、第23條將施用
    毒品之刑事處遇程序，區分為「初犯」及「5 年內再犯」、
    「5 年後再犯」。依其立法理由之說明：「初犯」，經觀察
    、勒戒或強制戒治後，應為不起訴處分或不付審理之裁定；
    經觀察、勒戒或強制戒治執行完畢釋放後，「5 年內再犯」
    者，因其再犯率甚高，原實施之觀察、勒戒及強制戒治既已
    無法收其實效，爰依法追訴或裁定交付審理。至於經觀察、
    勒戒或強制戒治執行完畢釋放後，「5 年後再犯」者，前所
    實施之觀察、勒戒或強制戒治已足以遮斷其施用毒品之毒癮
    ，為期自新及協助其斷除毒癮，仍適用「初犯」規定，先經
    觀察、勒戒或強制戒治之程序。從而依修正後之規定，僅限
    於「初犯」及「5 年後再犯」2 種情形，始應先經觀察、勒
    戒或強制戒治程序。倘被告於5 年內已再犯，經依法追訴處
    罰，縱其第3 次（或第3 次以上）再度施用毒品之時間，在
    初犯經觀察、勒戒或強制戒治執行完畢釋放5 年以後，已不
    合於「5 年後再犯」之規定，且因已於「5 年內再犯」，顯
    見其再犯率甚高，原實施觀察、勒戒或強制戒治，已無法收
    其實效，即應依該條例第10條處罰（最高法院97年度第5 次
    刑事庭會議決議參照）。查被告前於89年間，因施用毒品案
    件，經依本院裁定施以觀察、勒戒後，認無繼續施用毒品之
    傾向，於89年4 月14日釋放出所。又其於82年間，因違反肅
    清煙毒條例案件，經臺灣臺北地方法院以82年度訴字第2216
    號判處應執行有期徒刑3 年10月確定；又於83年間，因違反
    肅清煙毒條例案件，經本院以84年度訴字第488 號判處應執
    行有期徒刑4 年確定。上開2 案接續執行，於86年12月29日
    縮短刑期假釋出監。復於前開觀察、勒戒執行完畢釋放後5
    年內，因施用毒品案件，經本院以91年度訴字第857 號判處
    有期徒刑9 月、5 月，應執行有期徒刑1 年確定。另因偽造
    文書案件，經本院以91年度板簡字第1123號判處有期徒刑3
    月確定。上開2 案嗣經裁定定其應執行刑為有期徒刑1 年3
    月確定。前開假釋亦經撤銷，入監執行殘刑4 年1 月又5 日
    ，並與上開經合併定其應執行刑為有期徒刑1 年3 月確定部
    分接續執行，於96年2 月15日縮短刑期假釋出監並付保護管
    束，嗣於96年7 月17日保護管束期滿未經撤銷，其未執行之
    刑，以已執行論等情，有臺灣高等法院被告前案紀錄表1 份
    附卷可考。是被告本案施用毒品犯行，距上開觀察、勒戒執
    行完畢釋放雖已逾5 年，惟被告在上開觀察、勒戒執行完畢
    釋放後5 年內，既已再犯施用毒品之罪，並經追訴處罰，揆
    諸前揭說明，其本次犯行即與毒品危害防制條例第20條第3
    項所稱之「5 年後再犯」有別，是公訴人依法追訴，於法並
    無不合。
三、上揭犯罪事實，業據被告於本院審理時供認不諱，且其於前
    開時、地，為警查獲後採集之尿液檢體，經送請臺灣檢驗科
    技股份有限公司以酵素免疫分析法初步檢驗，及以氣相層析
    質譜儀法確認檢驗結果，呈安非他命類（安非他命、甲基安
    非他命）、鴉片類（可待因、嗎啡）陽性反應乙情，有新北
    市政府警察局土城分局偵辦毒品案尿液編號及姓名對照表、
    臺灣檢驗科技股份有限公司濫用藥物檢驗報告各1 紙附卷足
    憑。此外，並有扣案之粉末9 包、米灰色細結晶3 包、米白
    色細結晶1 包、內含褐色乾漬物之殘渣袋1 個、電子磅秤1
    臺、分裝袋31個、分裝杓2 支、吸食器1 組及玻璃球1 顆可
    資作證。另扣案之粉末9 包，經送請法務部調查局濫用藥物
    實驗室檢驗結果，均含第一級毒品海洛因成分，合計淨重2.
    69公克，驗餘淨重2.66公克，空包裝總重4.12公克，純度39
    .31%，純質淨重1.06公克乙節，有法務部調查局濫用藥物實
    驗室鑑定書1 份在卷可查。另扣案之內含米灰色細結晶3 包
    、米白色細結晶1 包及內含褐色乾漬物之殘渣袋1 個，均經
    送請交通部民用航空局航空醫務中心鑑驗結果，其中米灰色
    細結晶3 包，淨重27.7380 公克，取樣0.0561公克，餘重27
    .6819 公克，檢出甲基安非他命成分，另米白色細結晶1 包
    ，淨重0.2030公克，取樣0.0234公克，餘重0.1796公克，檢
    出甲基安非他命成分，又內含褐色乾漬物之殘渣袋1 個，經
    刮取殘渣，檢出海洛因成分等情，亦有交通部民用航空局航
    空醫務中心毒品鑑定書1 份附卷足參。再查，不同吸毒族群
    及不同毒品種類，可能有不同的施用方式，包括以燒烤、注
    射及加入香菸中吸食等方式施用，若將海洛因與甲基安非他
    命混合置於玻璃球中以燒烤方式吸食，於施用者之尿液中應
    可檢出嗎啡、甲基安非他命之陽性反應，此經行政院衛生署
    管制藥品管理局於93年9 月6 日以管檢字第0930008112號函
    說明綦詳。被告供稱其於前開時、地，將海洛因及甲基安非
    他命同置於玻璃球中以燒烤方式吸食，而其經警採集之尿液
    亦經檢出鴉片類（可待因、嗎啡）及安非他命類（安非他命
    、甲基安非他命）之陽性反應，揆諸前開說明，足徵被告所
    述應屬非虛。綜上，本案事證已臻明確，被告犯行堪以認定
    ，應依法論科。
四、按海洛因及甲基安非他命分屬毒品危害防制條例第2 條第2
    項第1 、2 款所定之第一、二級毒品，均不得非法持有、施
    用。是核被告所為，係犯毒品危害防制條例第10條第1 項之
    施用第一級毒品罪及同條第2 項之施用第二級毒品罪。被告
    持有第一級毒品海洛因及第二級毒品甲基安非他命進而施用
    ，其持有海洛因及甲基安非他命之低度行為，均應為施用之
    高度行為所吸收，均不另論罪。又被告係將第一級毒品海洛
    因及第二級毒品甲基安非他命置於玻璃球中燒烤後同時施用
    ，業據認定如前。是被告係以1 行為觸犯施用第一級毒品罪
    及施用第二級毒品罪，為想像競合犯，應依刑法第55條之規
    定，從一重論以施用第一級毒品罪。另被告前於82年間，因
    違反肅清煙毒條例案件，經臺灣臺北地方法院以82年度訴字
    第2216號判處應執行有期徒刑3 年10月確定；又於83年間，
    因違反肅清煙毒條例案件，經本院以84年度訴字第488 號判
    處應執行有期徒刑4 年確定。上開2 案接續執行，於86年12
    月29日縮短刑期假釋出監。復於91年間，因違反毒品危害防
    制條例案件，經本院以91年度訴字第857 號判處有期徒刑9
    月、5 月，應執行有期徒刑1 年確定。另因偽造文書案件，
    經本院以91年度板簡字第1123號判處有期徒刑3 月確定。上
    開2 案嗣經裁定定其應執行刑為有期徒刑1 年3 月確定。前
    開假釋亦經撤銷，入監執行殘刑4 年1 月又5 日，並與上開
    經合併定其應執行刑為有期徒刑1 年3 月確定部分接續執行
    ，於96年2 月15日縮短刑期假釋出監並付保護管束，嗣於96
    年7 月17日保護管束期滿未經撤銷，其未執行之刑，以已執
    行論等情，有臺灣高等法院被告前案紀錄表1 份在卷可參。
    其於受徒刑之執行完畢，5 年以內故意再犯本案有期徒刑以
    上之罪，為累犯，應依刑法第47條第1 項之規定加重其刑。
    爰審酌被告施用毒品足以戕害身心健康，其經觀察、勒戒後
    ，仍再度施用毒品，顯見其戒毒之意志不堅，自制力不佳，
    應有入監矯治之必要；惟念其施用毒品，戕害己身，且犯後
    已坦承犯行，態度良好，並審酌其犯罪之動機、目的、手段
    、生活狀況、品行及智識程度等一切情狀，量處如主文所示
    之刑，以示懲儆。扣案之海洛因9 包（驗前淨重2.69公克，
    驗餘淨重2.66公克）、甲基安非他命4 包（其中3 包驗前淨
    重27.7380 公克，驗餘淨重27.6819 公克，另1 包驗前淨重
    0.2030公克，驗餘淨重0.1796公克）、海洛因殘渣袋1 個內
    殘留之微量海洛因（量微無法秤重），為查獲之第一、二級
    毒品，業如前述，均應依毒品危害防制條例第18條第1 項前
    段規定，併予宣告沒收銷燬之；至因鑑驗耗盡之海洛因及甲
    基安非他命既已滅失，自無庸再為沒收銷燬之諭知。又扣案
    之海洛因包裝袋10個及甲基安非他命包裝袋4 個，均為被告
    所有，用以盛裝供其施用之上開海洛因及甲基安非他命之物
    ，另扣案之電子磅秤1 臺、分裝袋31個、分裝杓2 支、吸食
    器1 組及玻璃球1 顆，均為被告所有，供其於上開時、地施
    用第一、二毒品所用之物，此均據被告供明在卷，均應依刑
    法第38條第1 項第2 款規定併予宣告沒收之。檢察官起訴書
    誤認扣案之海洛因殘渣袋內之殘渣為甲基安非他命，應有誤
    會，附此敘明。另檢察官起訴書另聲請沒收扣案之注射針筒
    2 支，惟被告於本院審理時否認扣案之注射針筒2 支為其所
    有之物，況被告既係以將海洛因及甲基安非他命置於玻璃球
    內燒烤後吸食其煙霧，亦未使用該注射針筒2 支施用第一、
    二級毒品。從而，扣案之注射針筒2 支應非被告所有供其本
    案犯罪所用之物，爰不為沒收之宣告，併此敘明。
據上論斷，應依刑事訴訟法第273 條之1 第1 項、第299 條第1
項前段，毒品危害防制條例第10條第1 項、第2 項、第18條第1
項前段，刑法第11條前段、第55條、第47條第1 項、第38條第1
項第2 款，判決如主文。
本案經檢察官黃孟珊到庭執行職務。
中    華    民    國   100    年    11    月    22    日
                  刑事第十三庭    法  官  謝梨敏
上列正本證明與原本無異。
如不服本判決，應於判決送達後10日內敘明上訴理由，向本院提
出上訴狀 (應附繕本) ，上訴於臺灣高等法院。其未敘述上訴理
由者，應於上訴期間屆滿後20日內向本院補提理由書「切勿逕送
上級法院」。
                                  書記官  林怡君
中    華    民    國   100    年    11    月    22    日
附錄本判決論罪之法條：
毒品危害防制條例第10條
施用第1 級毒品者，處6 月以上5 年以下有期徒刑。
施用第2 級毒品者，處3 年以下有期徒刑。